臺灣高雄地方法院民事裁定            100年度監宣字第319號
聲   請   人  吳漢文
受監護宣告人  吳信義
上列聲請人聲請監護宣告等事件，本院裁定如下：
    主    文
宣告吳信義（男，民國○○年○○月○日生，身分證統一編號：Ｚ0000
00000號）為受監護宣告之人。
選定聲請人吳漢文（男，民國○○年○月○○日生，身分證統一編號
：Ｚ000000000號）為受監護宣告人吳信義之監護人。
指定吳麗美（女，民國○○年○月○日生，身分證統一編號：Ｚ00000
0000號）為會同開具財產清冊之人。
聲請程序費用由受監護宣告人吳信義負擔。
    理    由
一、聲請意旨略以：應受監護人吳信義為聲請人吳漢文之父，吳
    信義於民國100年5月間因腦部外傷，致不能為意思表示或受
    意思表示，或不能辨識其意思表示之效果，惟吳信義現尚有
    土地處理之事宜，為代理其處理法律上之事務，爰依民法第
    14條第1項、民事訴訟法第597條第1項規定，准予對吳信義
    為監護宣告，並選定聲請人吳漢文為吳信義之監護人；指定
    吳麗美為會同開具財產清冊之人等語。
二、按「對於因精神障礙或其他心智缺陷，致不能為意思表示或
    受意思表示，或不能辨識其意思表示之效果者，法院得因本
    人、配偶、四親等內之親屬、最近一年有同居事實之其他親
    屬、檢察官、主管機關或社會福利機構之聲請，為監護之宣
    告」，98年11月23日修正生效之民法第14條第1 項定有明文
    ；次按「法院為監護之宣告時，應依職權就配偶、四親等內
    之親屬、最近一年有同居事實之其他親屬、主管機關、社會
    福利機構或其他適當之人選定一人或數人為監護人，並同時
    指定會同開具財產清冊之人」，98年11月23日修正生效之民
    法第1111條第1 項亦有明文規定。經查：
  (一)聲請人主張之上開事實，業據其提出戶籍謄本、診斷證明書
    、同意書等件為證，並經本院於100年10月13日上午10時30
    分許，在高雄長庚醫院施行鑑定，鑑定人陳盈發醫師（現為
    長庚醫院神經內科醫師）面前訊問吳信義，法官當場點呼吳
    信義姓名三次，吳信義無反應，眼神呆滯，外觀正常無異狀
    ，使用鼻胃管餵食。鑑定人陳盈發醫師亦認為：吳信義於
    100年1月間在家跌倒致頭部外傷，4月份再跌倒致顱內出血
    ，腦部手術開刀，6月份再第二次開刀頭蓋骨放回。第二次
    住院，反應狀況變差，意識也越來越差。無法用語言溝通，
    無法表達自己的意思，無法說話。因器質性的腦病變屬其他
    心智缺陷致不能為意思表示或受意思表示，或不能辨識其意
    思表示之效果等語（見本院卷100年10月13日之勘驗筆錄）
    。綜合上情，堪認吳信義已因其他心智缺陷，致不能為意思
    表示或受意思表示，或不能辨識其意思表示之效果，爰依法
    宣告吳信義為受監護宣告之人。
  (二)又聲請人聲請選定由其擔任吳信義之監護人乙節，查聲請人
    為吳信義之次子，了解其財務狀況，且聲請人之母吳陳秀枝
    及妹妹吳麗美均同意由其擔任監護人（聲請人共兄弟姊妹三
    人，另一人在國外），是由聲請人擔任吳信義之監護人，尚
    符合其最佳利益，爰選定聲請人為吳信義之監護人，其應負
    責護養、照顧及妥善治療吳信義身體及生活，並依民法第
    1112  條之規定，其於執行有關受監護人之生活、護養療治
    及財產管理之職務時，應尊重受監護人之意思，並考量其身
    心狀態與生活狀況。
  (三)另聲請人聲請指定吳麗美擔任會同開具財產清冊之人乙節，
    查吳麗美為吳信義之長女，聲請人吳漢文及聲請人之母吳陳
    秀枝亦同意由其擔任會同開具財產清冊之人，本院認由其擔
    任會同開具財產清冊之人，尚無不當，本院爰依上揭法條規
    定，指定吳麗美擔任會同開具財產清冊之人。
三、又依民法第1113條準用同法第1099條、1099條之1 之規定，
    於監護開始時，監護人對於受監護宣告人吳信義之財產，應
    會同吳麗美，於2個月內開具財產清冊並陳報法院，於完成
    並陳報法院前，監護人對於受監護人之財產，僅得為管理上
    必要之行為，附此敘明。
四、依民事訴訟法第608條第1項，裁定如主文。
中    華    民    國    100    年    10    月   24    日
                      家事法庭 法  官  劉建利
以上正本證明與原本無異。
本件不得抗告（主文第一項依法不得抗告；第二、三項亦經當事
人捨棄抗告，亦不得抗告）。
中    華    民    國    100    年    10    月    24   日
                               書記官  張金蘭